臺灣高等法院高雄分院刑事判決　　　　　九十三年度上訴字第九五一號
　　上　訴　人　台灣高雄地方法院檢察署檢察官
　　被　　　告　乙○○
　　指定辯護人　本院甲設辯護人　孫妙岑
右上訴人因被告偽造貨幣案件，不服臺灣高雄地方法院九十三年度訴字第一一二號中
華民國九十三年七月二十八日第一審判決（起訴案號：臺灣高雄地方法院檢察署九十
二年度偵字第二四八六六號），提起上訴，本院判決如左：
      主      文
原判決撤銷。
乙○○意圖供行使之用而收集偽造之紙幣，處有期徒刑年。
扣案偽造新台幣伍佰元鈔票貳拾伍張，均沒收。
      事      實
一、乙○○於民國九十二年十二月七日上午九時許，在高雄市○○路某撞球場內，明
    知綽號阿明之不詳姓名男子所交付之新台幣（下同）五百元鈔票二十五張係偽鈔
    ，仍意圖供行使之用加以收集，準備以一比三之比例出售予不特定人謀利，同日
    下午一時許，在高雄市○○○路一七二號八樓之二屋內，為警查獲，並扣得上開
    偽鈔廿五張。
二、案經高雄市政府警察局苓雅分局移送臺灣高雄地方法院檢察署檢察官偵查起訴。
      理      由
一、被告乙○○未於本院審理時到庭，惟據原審訊據被告矢口否認有前開意圖供行使
    之用而收集偽造之紙幣犯行，辯稱伊雖有自綽號「阿明」處收受五百元之偽鈔二
    十五張，但因伊是好奇而收集，並無行使之意思云云。
二、惟查被告於九十二年十二月七日上午九時許，在高雄市○○路某撞球場內，明知
    「阿明」所交付之五百元鈔票二十五張係偽鈔，且「阿明」有告知「如有人要換
    偽鈔，也是以一比三換出去。」等語後仍加以收受，嗣於同日十三時許，在高雄
    市○○○路一七二號八樓之二屋內為警查獲等情，業據被告於警訊、偵查中及原
    審審理中供述不諱，而該扣案之五百元鈔票二十五張確係偽鈔，且經原審函送中
    央印製局鑑定無訛，有中央銀行發行局九十三年六月四日台央發字第○九三○○
    二八○八○號函、中央印製廠中印發字第○九三○○○二九九七號函各一紙附卷
    足憑，被告經查獲持有右揭五百元偽鈔二十五張之事實，堪認為真實。
三、又被告之原審選任辯護人雖具狀辯稱：被告於警局並未自白；警方查獲時被告並
    未將其屋內客廳桌上之偽鈔收藏隱密，顯見被告確無意圖供行使之用而收集偽造
    貨幣之主觀犯意云云。然查被告於民國（下同）九十二年十二月八日十時四十五
    分在檢察官偵查中供述：「（扣案偽鈔五百元何人的﹖）朋友寄放的，他叫『阿
    明』，在高雄市○○路ＤＶ８撞球場交給我的。（何時交給你﹖）被抓當天的早
    上。（他（指『阿明』，以下同）偽鈔何來﹖）他表示是他以一比三向他人買的
    。（你以多少比例向他買﹖）他說如果有人要換，也是以一比三換出去。（你收
    的時候，已知是偽鈔﹖）知道。（本案意見﹖）我收的當時，知道『阿明』交給
    我的是偽鈔，且把他收集下來。」等語（詳見九十二年度偵字第二四八六六號案
    卷第六頁至第八頁訊問筆錄）。從而，由上開被告供述之內容可知，被告不僅明
    知向綽號「阿明」之不詳姓名男子收取之五百元紙鈔均係偽造；且由被告坦承「
    把他收集起來」等語，可知被告具有收集持有上開偽鈔之故意與犯行甚明；再者
    ，由被告供述：「（你以多少比例向他買﹖）他說如果有人要換，也是以一比三
    換出去。」等語可知：當檢察官訊問其以多少比例向「阿明」購買而取得上開偽
    鈔時，被告雖迴避檢察官之問題，並未回答購買之比例，但是被告同時也供稱：
    「阿明」在交付上開偽鈔時，告知其「以一比三之比例換出去」，足見「阿明」
    交付上開偽鈔之目的係欲被告以一比三之比例與有意前來兌換偽鈔之人兌換真鈔
    ，是被告收集上開偽鈔之目的係供行使之用，殆無疑義。再查警方係於九十二年
    十二月七日下午一時二十分左右接獲通報稱「高雄市○○○路一七二號八樓之二
    發生火災」，警方前往上址查看時，方意外發現被告屋內客廳之桌上擺有五百元
    紙鈔二十五張，經詢問被告後始知悉上開紙鈔係屬偽鈔等情，又據本件查獲警員
    即證人呂文昭於原審審理時證述明確。衡諸常情，上開住所係位於甲寓大廈，且
    一般大廈居民對於鄰居之生活情形多不關心，亦不了解，且私人住處本保有隱密
    性，是以，被告偽鈔雖置於客廳之桌上，亦難認其無有隱密性。其次被告當警員
    欲入內查看時，屋內客廳之桌上偽鈔未及收藏，乃因狀況突然，且警方係因查看
    火災入內，致被告不及收藏偽鈔甚明，尚難僅以警方進入被告屋內查看時，被告
    仍未將放置於客廳桌上之偽鈔妥為收藏等情，遽認被告無「意圖供行使之用」之
    主觀犯意。被告之原審選任辯護人上開辯解，尚非可取。況查本件扣案之五百元
    偽鈔共計有二十五張之多，其中分別打印有三組不同之號碼（編號ＪＭ５９２３
    ６９ＺＡ十一張、編號ＨＮ６５６３５９ＺＪ七張、編號ＹＡ９３５９２５ＮＪ
    七張），即相同號碼之偽鈔每種至少有七張之多，上開偽鈔不論從數量甚或號碼
    觀之，均無全數收藏之價值，足見被告所辯：係因好奇而收集上開偽鈔當作紀念
    等語，純屬卸責之詞，不足採信。本件事證明確，被告之犯行，堪以認定。
四、核被告所為，係犯刑法第一百九十六條第一項之意圖供行使之用而收集偽造之紙
    幣罪。原審未予詳查，遽為被告無罪之諭知，尚有未當。甲訴人上訴意旨，指摘
    原判決不當，為有理由，自應由本院將原判決撤銷改判。審酌被告犯後否認犯行
    ，態度不佳，惟念所犯情節非重，且尚未行使，即為警查獲等一切情狀，量處如
    主文第二項所示之刑。扣案之偽造新台幣五百元鈔票廿五張，依刑法第二百零五
    條規定宣告沒收之。
五、被告經合法傳喚，無正當理由不到庭，爰不待其陳述逕行判決。
據上論斷，應依刑事訴訟法第三百六十九條第一項前段、第三百六十四條、第二百九
十九條第一項前段、第三百七十一條，刑法第一百九十六條第一項、第二百零五條，
罰金罰鍰提高標準條例第一條前段，判決如主文。
本案經檢察官彭南雄到庭執行職務。
中    華   民    國     九十三     年      十一      月      二十五    日
                              臺灣高等法院高雄分院刑事第三庭
                                  審判長法官  周賢銳
                                        法官  黃建榮
                                        法官  謝宏宗
右正本證明與原本無異。
如不服本判決應於收受本判決後十日內向本院提出上訴書狀，其未述上訴理由者，
並得於提起上訴後十日內向本院補提理由書狀（均須按他造當事人之人數附繕本)「
切勿逕送上級法院」。
                                      書記官  賴梅琴
中    華    民    國     九十三     年      十一      月      二十九    日
附錄：本判決論罪科刑法條：
刑法第一百九十六條第一項
行使偽造、變造之通用貨幣、紙幣、銀行券或意圖供行使之用而收集或交付於人者，
處三年以上十年以下有期徒刑，得併科五千元以下罰金。
                                                                        Ｑ
